【裁判字號】    98,財管,57
【裁判日期】    981029
【裁判案由】    指定遺產管理人
【裁判全文】
臺灣屏東地方法院民事裁定              98年度財管字第57號
聲  請  人  乙○○
上列聲請人聲請選任被繼承人甲○○之遺產管理人事件，本院裁
定如下：
    主  文
聲請駁回。
聲請程序費用新臺幣壹仟元由聲請人負擔。
    理  由
一、聲請意旨略以：被繼承人甲○○因眷村改建而受有國防部之
    購屋補助，然因該金額不足以購置房屋，乃於民國95年間與
    聲請人協議由聲請人擔任購屋貸款之保證人，並輔助被繼承
    人管理房地產等相關事宜。被繼承人於98年6 月29日死亡後
    ，繼承人間雖多次協議由被繼承人之配偶朱高秋桂繼承全部
    遺產，然被繼承人之其他子女非但未聲明拋棄繼承，甚有侵
    占該筆補助款之行為，致聲請人須概括承受被繼承人全額之
    房貸債務，又協議繼承人朱高秋桂不識字，且為中度身心障
    礙者，現於老人安養院安養中，因被繼承人其他子女之侵占
    行為，致聲請人受有無法行使權利及財務、信譽等受有損失
    ，為確保聲請人之利益，爰聲請選任被繼承人甲○○之遺產
    管理人等語。
二、按繼承開始時，繼承人有無不明，而不能依民法第1177條由
    親屬會議選任遺產管理人或無親屬會議時，依民法第1178條
    第2 項、非訟事件法第145 條之規定，固得由利害關係人聲
    請法院選任之，惟此限於繼承開始繼承人有無不明之情形，
    始有其適用。此觀之前開民法第1177條、第1178條第2 項規
    定自明。所謂繼承開始時，繼承人之有無不明，係指有無配
    偶及民法第1138條各款血親不明之謂，如確有繼承人生存，
    即不得謂繼承人有無不明（參照最高法院82年度臺上字第
    1330 號 著有裁判）。
三、查聲請人主張上開事實，固據提出合作金庫銀行存摺影本、
    不動產買賣契約書影本、大眾銀行貸款交易明細影本、借據
    影本、簡訊翻拍畫面影本、調解不成立證明書影本、繼承系
    統表、戶籍登記簿、戶籍謄本等件為證，惟據聲請人於聲請
    狀所述，被繼承人甲○○於98年6 月19日死亡後，尚有繼承
    人即配偶朱高秋桂及子女朱憶湘、乙○○、朱詠芳、朱品芳
    、朱奇駿，且其等均未為拋棄繼承之聲明等情，亦經本院查
    詢無訛，有本院家事案件審理單附卷可稽，從而，本件被繼
    承人既尚有其他繼承人存在，即非屬無人繼承。揆諸首揭規
    定，本件聲請人遽以聲請指定相對人為遺產管理人，於法自
    有未合，應予駁回。至聲請人所稱為本件聲請之理由，乃聲
    請人與其他繼承人彼此間就所繼承之權利義務關係所生紛爭
    ，應另循民事訴訟程序或非訟程序以資解決，附此敘明。
四、依非訟事件法第24條第1 項、第157 條，裁定如主文。
中    華    民    國    98    年    10    月    29    日
                        家事庭法  官  朱盈吉
以上正本係照原本作成。
如對本裁定抗告須於裁定送達後10日內向本院提出抗告狀，並繳
納抗告費新臺幣1,000元。
                              書記官  蔡明株
中    華    民    國    98    年    10    月    29    日


司法院資訊處製作；財團法人民間司法改革基金會備份。
